【裁判字號】    99,撤緩,18
【裁判日期】    990614
【裁判案由】    撤銷緩刑
【裁判全文】
臺灣臺東地方法院刑事裁定              99年度撤緩字第18號
聲  請  人  臺灣臺東地方法院檢察署檢察官
受  刑  人  甲○○
上列聲請人因受刑人違反毒品危害防制條例案件（臺灣花蓮地方
法院99年度花簡字第270號），聲請就本院97年度東簡字第136號
刑事簡易判決所為緩刑之宣告予以撤銷（99年度執聲字第 158號
），本院裁定如下：
    主  文
聲請駁回。
    理  由
一、聲請意旨略以：受刑人甲○○因贓物案件，經本院於民國97
    年5月28日以97年度東簡字第136號判處有期徒刑2月，緩刑2
    年，並於97年5月28日確定在案，乃於緩刑期間即99年1月31
    日（聲請書誤載為21日）犯毒品危害防制條例之罪，經臺灣
    花蓮地方法院於99年4月14日以99年度花簡字第270號判處有
    期徒刑4月，而於99年5月20日確定，是受刑人因贓物案件經
    判決緩刑，再於緩刑期間復犯毒品危害防制條例之罪，足認
    原宣告之緩刑難收其預期效果，而有執行刑罰之必要，受刑
    人所為已合於刑法第75條之1第1項第 2款所定得撤銷緩刑宣
    告之原因，爰依刑事訴訟法第476條規定聲請撤銷等語。
二、按於98年5月19日刑法修正施行前，受緩刑之宣告，98年5月
    19日修正刑法施行後，仍在緩刑期內者，適用98年 5月19日
    修正施行之刑法第75條及第75條之1規定；又98年5月19日修
    正之刑法第75條、第75條之1，自98年9月1日施行，98年6月
    10日修正公布之刑法施行法第 6條之1第2項、第10條之2第2
    項分別定有明文。查受刑人甲○○前於94年 1月13日犯寄藏
    贓物罪，經本院於97年5月28日以97年度東簡字第136號判處
    有期徒刑2月，緩刑2年確定在案，有卷附上開刑事簡易判決
    及臺灣高等法院被告前案紀錄表等件可據，是受刑人前揭所
    涉案件之緩刑起算期間既於95年7月1日之後，且於98年9月1
    日仍在緩刑期內，自應適用98年5月19日修正、同年6月10日
    公布而於同年9月1日施行之刑法第75條之1規定處斷。
三、次按受緩刑之宣告，而有下列情形之一者，撤銷其宣告：一
    、緩刑期內因故意犯他罪，而在緩刑期內受逾 6月有期徒刑
    之宣告確定者。二、緩刑前因故意犯他罪，而在緩刑期內受
    逾 6月有期徒刑之宣告確定者；又受緩刑之宣告而有下列情
    形之一，足認原宣告之緩刑難收其預期效果，而有執行刑罰
    之必要者，得撤銷其宣告：一、緩刑前因故意犯他罪，而在
    緩刑期內受 6月以下有期徒刑、拘役或罰金之宣告確定者。
    二、緩刑期內因故意犯他罪，而在緩刑期內受 6月以下有期
    徒刑、拘役或罰金之宣告確定者。三、緩刑期內因過失更犯
    罪，而在緩刑期內受有期徒刑之宣告確定者。四、違反第74
    條第2項第1款至第8款所定負擔情節重大者，刑法第75條第1
    項、第75條之1第 1項分別定有明文，而考諸刑法第75條之1
    之增訂暨修正理由，乃在於緩刑之撤銷，95年7月1日修正施
    行前之刑法第75條第1項固已設有2款應撤銷緩刑之原因，至
    得撤銷緩刑之原因，則僅於保安處分章第93條第 3項與撤銷
    假釋合併加以規定，體例上不相連貫，實用上亦欠彈性，爰
    參酌外國立法例增訂第75條之1，而於第1項分設 4款裁量撤
    銷之原因，又關於緩刑前或緩刑期間故意犯他罪，而在緩刑
    期內受 6月以下（按98年9月1日施行前之條文係規定為「得
    易科罰金」）有期徒刑之宣告確定者，列為應撤銷緩刑之事
    由，因認過於嚴苛，而排除第75條應撤銷緩刑之事由，移列
    至得撤銷緩刑事由，俾使法官依被告再犯情節，而裁量是否
    撤銷先前緩刑之宣告；其次，如有前開事由，但判決宣告拘
    役、罰金時，可見行為人仍未見悔悟，有列為得撤銷緩刑之
    事由，以資彈性適用，爰於第1款、第2款增訂之，再第75條
    之1既採裁量撤銷規定，賦與法院撤銷與否之權限，特於第1
    項規定實質要件為「足認原宣告之緩刑難收其預期效果，而
    有執行刑罰之必要」，供作審認之標準，此觀刑法第75條之
    1 之增訂理由說明至詳。準此，受刑人受緩刑之宣告而緩刑
    期內因故意犯他罪，在緩刑期內受 6月以下有期徒刑宣告確
    定者，既列為法定「得撤銷緩刑」之事由，且於有此事由時
    ，刑法乃賦與法院撤銷原緩刑宣告與否之權限與裁量之義務
    ，並以上開足認原宣告之緩刑難收其預期效果，而有執行刑
    罰必要之實質要件，供作法院審認之標準，此與刑法第75條
    所定，若符合該條第1項2款情形之一者，毋須審酌其他要件
    ，法院即應逕予撤銷緩刑宣告之情形，迥然有別；亦即，法
    院就受刑人所為有合於「得撤銷緩刑」之事由時，仍應依職
    權，本於法律目的及公益考量，而為合義務性、合目的性之
    裁量，妥適審酌受緩刑宣告者固有緩刑期內因故意犯他罪，
    而在緩刑期內受 6月以下有期徒刑宣告確定之情事，惟就具
    體個案情形，猶應依比例原則，綜合衡酌原宣告之緩刑是否
    難收其預期之效果，而確有執行刑罰之必要，資以決定該緩
    刑宣告是否予以撤銷之法律效果，斷非受緩刑宣告者一有緩
    刑期內因故意犯他罪，而在緩刑期內受 6月以下有期徒刑宣
    告確定之事，即應逕予撤銷該緩刑之宣告。
四、查受刑人甲○○前於94年1月13日至同年1月14日間，因犯寄
    藏贓物罪，經本院於97年5月28日以97年度東簡字第136號判
    處有期徒刑 2月，如易科罰金，以銀元300元即新臺幣900元
    折算1日，緩刑2年確定在案（下稱前案），其復於上揭緩刑
    期內即99年 1月31日故意犯施用第二級毒品罪，經臺灣花蓮
    地方法院於99年4月14日以99年度花簡字第270號判處有期徒
    刑4月，如易科罰金，以新臺幣1,000元折算1日，並於99年5
    月20日確定在案（下稱後案）等情，有上開兩案刑事簡易判
    決及臺灣高等法院被告前案紀錄表等件在卷可稽，應屬信實
    。惟查，受刑人於前案受緩刑宣告之犯罪行為係寄藏贓物犯
    行，而侵害保護他人財產安全之個人法益，並審酌受刑人並
    未曾因故意犯罪受有期徒刑以上刑之宣告等情，因而宣告緩
    刑2年，此有本院97年度東簡字第136號刑事簡易判決附卷可
    參，而後案則係犯施用第二級毒品之罪，屬侵害社會法益之
    犯罪，又施用毒品係戕害自身健康，危害社會治安，惟受刑
    人犯後坦承犯行，態度良好，臺灣花蓮地方法院經審酌後，
    乃量處有期徒刑 4月，顯見後案之犯罪情節尚非重大，是前
    後兩案之犯罪型態、原因及動機、行為態樣、危害程度等，
    咸屬有間，且侵害之法益類型亦非同一，兩案彼此關聯性極
    為薄弱，殊難認受刑人存有高度之法敵對意識而一再故意犯
    罪。從而，本院仍得期待受刑人藉由前揭緩刑之宣告，勵其
    知所警惕，端正己身。矧查，聲請人對於受刑人如何符合足
    認原宣告緩刑難收預期效果，而有執行上開刑罰必要之實質
    要件，並未提出受刑人除上揭判決所載之犯罪事實以外之其
    他具體事證，以資為說明及佐證，而參諸刑法第75條之1 前
    開立法說明，受刑人於緩刑期內因故意犯他罪，與足認原宣
    告之緩刑難收其預期效果而有執行刑罰之必要，要屬二事，
    尚難遽以受刑人於前案緩刑期內犯施用第二級毒品之罪，即
    推認受刑人所受之前案緩刑宣告難收預期之效果，況受刑人
    所受緩刑宣告之罪係寄藏贓物犯行，而非施用毒品之罪，縱
    令施用毒品因有成癮性、依賴性，行為人再犯率於犯罪統計
    上固屬甚高，然仍不得據此推斷、臆測原宣告之緩刑即難收
    預期效果，否則受刑人後案所犯如為施用毒品之罪，則前受
    之緩刑宣告豈不受此推論限制，無視具體個案中原宣告之緩
    刑是否難收預期效果而有執行刑罰之必要，一律逕予撤銷，
    此與刑法第75條之1 之立法意旨顯有未合，且無疑對施用毒
    品之行為人產生必然再犯之偏見，要與憲法平等對待原則相
    悖。此外，依卷內現存證據資料，亦無其他具體事證堪認原
    宣告之緩刑有何難收矯治之效，自難認本件有刑法第75條之
    1第1項第 2款所定應執行刑罰之必要，是聲請人首揭聲請，
    於法尚有未洽，應予駁回。
五、依刑事訴訟法第220條，裁定如主文。
中    華    民    國    99    年     6    月    14    日
                  刑事第四庭  法  官  劉正偉
以上正本證明與原本無異。
如不服本裁定，應於裁定送達後5日內向本院提出抗告狀（須附
繕本）。
「切勿逕送上級法院」
                              書記官  姚佳華
中    華    民    國    99    年    6     月    15    日

司法院資訊處製作；財團法人民間司法改革基金會備份。
